# 收购联营公司股权同时授予使用商标事宜的会计处理（案例来源：瑞华研究第 739 页） WO...

提问人：1226829524 时间：2021-05-28 09:16:27
老师您好，有个问题咨询不明白
示例如下：问题：收购联营公司股权同时授予其使用商标时如何确认长期股权投资？
背景介绍 1 ：A公司收购了B公司20%的股权。协议中规定交割日为 2011 年 11 月 30 日。本次股权收购对价为 1 万元，条件是A公司必须将其商标的使用权授予B公司。
瑞华研究解释 ： 1 、A公司确认长期股权投资的时点应当是实际开始就该20%股权享有股东权利和承担股东义务的时点，具体可以比照《〈企业会计准则第 20 号——企业合并〉应用指南》规定的购买日五项条件确定。基准日的财务状况是定价的依据，但在基准日，A公司尚未取得对应的表决权和分红权，所以在基准日不能确认长期股权投资，只有在交割日才应当确认长期股权投资。
2 、从该交易的情况看，实际上是股权收购和商标使用许可两项交易的组合，相当于A公司在以 1 万元名义价格受让标的企业股权的同时，授予标的企业一项商标使用权（不另外收取对价，实质上是以商标使用权对标的企业作出资本性投入）。如果B公司原先的控股股东在交易后仍然是控股股东，并未退出，A公司依据其所持有的20%股权可对B公司施加重大影响，故以权益法核算其对B公司的长期股权投资，则：（ 1 ）
标的企业（B公司）应按照该项商标使用权的公允价值确认一项无形资产，同时贷记资本公积。
（ 2 ）A公司在取得股权之日对其进行权益法核算时，应当同时确认一项授予商标使用许可的交易。收入确认原则按照A公司的准则适用情况，分别参照下述①或②进行处理：
3 、①A公司执行《企业会计准则第 14 号——收入（ 2006 年）》
可参照《国际会计准则第 18 号——收入》附录（参考《计学撮要 2011 》第 134 页“特许权费”和 146 、 147 页相关说明）确认。账务处理为：
借：长期股权投资［＝（B公司 2011 年 11 月 30 日可辨认净资产公允价值＋商标使用权的公允价值）×20%］贷：银行存款 1 万元
其他业务收入／预收账款 （按商标使用权的公允价值）
应交税费——待转销项税额/应交税费——增值税（销项税额）
营业外收入（差额，即类似于负商誉性质的差额）
后续期间内，对于上述会计分录中确认为“预收账款”的款项，A公司应按照《企业会计准则第 14 号——收入（ 2006 年）》及其应用指南关于特许权费收入确认的相关规定，采用系统、合理的方式将其确认为收入。
②A公司执行《企业会计准则第 14 号——收入（ 2017 年修订）》，账务处理为：
借：长期股权投资［＝（B公司 2011 年 11 月 30 日可辨认净资产公允价值＋商标使用权的公允价值）×20%］贷：银行存款 1 万元
其他业务收入／合同负债 （按商标使用权的公允价值扣除增值税）
应交税费——待转销项税额/应交税费——增值税（销项税额）
营业外收入（差额，即类似于负商誉性质的差额）
后续期间内，对于上述会计分录中确认为“合同负债”的款项，A公司应按照《企业会计准则第 14 号——收入（ 2017 年修订）》及其应用指南关于授予知识产权许可的相关规定，采用系统、合理的方式将其确认为收入。
（ 3 ）按照上述方法，应可充分体现交易的实质，同时减少不当确认的负商誉性质的营业外收入的金额。
在编制合并报表时，应按《企业会计准则第 2 号——长期股权投资（ 2014 年修订）》第十三条的规定，按照股权比例（20%）抵销所确认的尚未实现的商标使用权许可收入。
问题：如上标红色部分所示：长投价值的确认为什么不是： 1 万元 +商标的公允价值确认呢？？
我的理解这个就是购买股权，应该按支付的对价确认长投价值吧，即1+无形资产公允价值
请老师明示多谢了

回答人：chenyiwei
这里实际上是把两笔分录合并为一笔了，第一笔分录应当是如你所述，按照【 1 万元 +商标的公允价值】作为长期股权投资成本；后续因为是采用权益法核算，所以需要计量负商誉，即借：长期股权投资，贷：营业外收入、